臺灣臺中地方法院刑事判決　　　　　　100年度易緝字第240號
公　訴　人　臺灣臺中地方法院檢察署檢察官
被　　　告　張明陽
上列被告因詐欺案件，經檢察官提起公訴（88 年度偵字第23792
號），本院判決如下：
    主    文
本件免訴。
    理    由
一、公訴意旨略以：被告張明陽為林淑芬之子，與郭惠玲二人係
    夫妻關係，張明陽、林淑芬、郭惠玲三人竟共同意圖為自己
    不法之所有，明知渠等三人已陷於無償債能力之嚴重狀態，
    竟自民國86年5、6月間起至87年6 月間止，佯以生意需錢週
    轉為由，連續向王榮賢調借新臺幣（下同）779 萬元，張明
    陽、林淑芬、郭惠玲三人為取信予王榮賢，並交付由張明陽
    開具，林淑芬、郭惠玲背書，發票日分別為87年6月30日、8
    7年7月30日、88年3月30日之本票3紙，以取信於王榮賢，並
    表示本票到期一定會償還借款，使王榮賢陷於錯誤，不疑有
    他，認係遠親關係遂好意予以幫忙，如數借予779 萬元。詎
    屆期後，張明陽、林淑芬、郭惠玲三人竟未有任何還款之表
    示，本票提示付款遭拒，而張明陽、林淑芬、郭惠玲三人，
    因83年到85年間經營之砂石場被取締虧損2 億多元，經濟陷
    入困境，王榮賢又再三催討無著始知受騙，因認被告張明陽
    與林淑芬、郭惠玲共同涉有刑法第339條第1項之詐欺取財罪
    嫌等語。
二、按時效已完成者，應諭知免訴之判決，並得不經言詞辯論為
    之，刑事訴訟法第302條第2款、第307條，分別定有明文。
三、被告張明陽行為後，刑法業於94年1月7日修正，同年2月2日
    公布，於95 年7月1日施行，其中刑法第2條、第80條、第83
    條之規定，均有修正，茲就法律之適用，分述如下：
  (一)按行為後法律有變更者，適用行為時之法律，但行為後之法
    律有利於行為人者，適用最有利於行為人之法律，現行刑法
    第2 條第1項定有明文。此條規定乃與刑法第1條罪刑法定主
    義契合，而貫徹法律禁止溯及既往原則，係規範行為後法律
    變更所生新舊法律比較適用之準據法，是刑法第2 條本身雖
    經修正，但刑法第2 條既屬適用法律之準據法，本身尚無比
    較新舊法之問題，應一律適用裁判時之現行刑法第2 條規定
    ，以決定適用之刑罰法律，先予敘明。
  (二)被告張明陽行為時刑法第80條追訴權之時效期間規定為：「
    追訴權，因左列期間內不行使而消滅：一、死刑、無期徒刑
    或10 年以上有期徒刑者，20年。二、3年以上10年未滿有期
    徒刑者，10 年。三、1年以上3年未滿有期徒刑者，5年。四
    、1年未滿有期徒刑者，3 年。五、拘役或罰金者，1年。前
    項期間自犯罪成立之日起算。但犯罪行為有連續或繼續之狀
    態者，自行為終了之日起算。」；修正後之刑法第80條則規
    定為：「追訴權，因下列期間內未起訴而消滅：一、犯最重
    本刑為死刑、無期徒刑或10年以上有期徒刑之罪者，30年。
    二、犯最重本刑為3 年以上10年未滿有期徒刑之罪者，20年
    。三、犯最重本刑為1年以上3年未滿有期徒刑之罪者，10年
    。四、犯最重本刑為1 年未滿有期徒刑、拘役或罰金之罪者
    ，5 年。前項期間自犯罪成立之日起算。但犯罪行為有繼續
    之狀態者，自行為終了之日起算。」本件被告被訴涉犯刑法
    第339 條第1項之詐欺取財罪嫌，其法定最重本刑為5年以下
    有期徒刑，是依被告行為時之舊法，追訴時效期間為10年，
    新法之追訴時效期間則為20年。比較新、舊法結果，以被告
    行為時之舊法對其較為有利，揆諸前開修正後之刑法第2 條
    第1 項前段之規定，本件應適用被告行為時之舊法。另關於
    追訴權時效之停止進行，及其期間、計算，並一體適用修正
    前刑法第83條之規定，合先敘明。
四、經查：本件被告張明陽被訴上開罪嫌，依上述修正前刑法第
    80條第1項第2款之規定，其追訴權時效期間為10年。本件之
    犯罪終了時間為87年6月15日（起訴書僅載明87年6月間，不
    知日者以當月15日為準）起算，經公訴人於88年7月7日開始
    偵查，於88年12月23日提起公訴，並於89年1月5日繫屬於本
    院，嗣因被告逃匿，經本院於89 年2月18日發布通緝，致審
    判程序不能繼續，有本院刑事卷宗、偵查卷宗及通緝書存卷
    可稽。又依司法院大法官會議第138 號解釋及最高法院82年
    度第10次刑事庭會議決議，自檢察官開始實施偵查日至本院
    發布通緝止，追訴權既無不行使之情形，自不生時效進行之
    問題，則本件自87 年6月15日起算，加計追訴權時效10年、
    時效停止期間2 年6月、實施偵查日起至發布通緝止之期間7
    月16日，再扣除提起公訴日至繫屬本院之追訴權未行使之期
    間13日，則本件被告犯行之追訴權時效至遲應至100年7月18
    日即已完成，揆諸前揭說明，爰不經言詞辯論，逕為諭知免
    訴之判決。
五、依刑事訴訟法第302條第2款、第307條，判決如主文。
中    華    民    國  100     年    8     月    22    日
                  刑事第十九庭  審判長法  官  林三元
                                      法  官  許惠瑜
                                      法  官  陳玉聰
以上正本證明與原本無異。
如不服本判決應於收受判決後10日內向本院提出上訴書狀，並應
敘述具體理由；其未敘述上訴理由者，應於上訴期間屆滿後20日
內向本院補提理由書（均須按他造當事人之人數附繕本）「切勿
逕送上級法院」。
                                      書記官  何淑鈴
中    華    民    國  100     年    8     月    22    日